【裁判字號】    97,訴,3016
【裁判日期】    971017
【裁判案由】    偽造有價證券
【裁判全文】
臺灣板橋地方法院刑事判決              97年度訴字第3016號
公  訴  人  臺灣板橋地方法院檢察署檢察官
被      告  乙○○
指定辯護人  本院公設辯護人  丙○○
上列被告因偽造有價證券案件，經檢察官提起公訴（97年度偵字
第13410 號），本院判決如下：
    主    文
乙○○意圖供行使之用，而偽造有價證券，處有期徒刑壹年柒月
，緩刑年，如附表所示之偽造本票壹紙沒收；乙○○並應向丁
泛助支付新臺幣陸萬元，給付方式如下：自民國九十七年十一月
十五日起按月（期）於每月十五日前給付新臺幣伍仟元（共十二
期），如有一期未履行，視為全部到期。
    事    實
一、乙○○前於民國96年間12月間某日，在友人甲○○位於台北
    縣樹林市○○街135 巷60號5 樓住處內，竊取甲○○所有之
    身分證、健保卡各1 張得手（甲○○此部分所涉竊盜罪嫌部
    分，業經臺灣板橋地方法院檢察署檢察官另案以97年度偵字
    第8154號為緩起訴處分確定），嗣因缺錢花用，竟萌意圖供
    行使之用而偽造有價證券之犯意，未經甲○○之同意或授權
    ，即擅自於97年2 月5 日下午某時許，在甲○○前址住處1
    樓附近，持前揭竊得之甲○○之身分證，併冒用甲○○名義
    ，以在如附表所示之本票發票人欄處偽簽「甲○○」署名，
    及按捺指印5 枚，且填寫本票發票日及票面金額等票據應記
    載事項（詳細之偽造本票發票日、票號、到期日、票面金額
    均詳如附表所示），而完成以甲○○名義為發票人之發票行
    為後，持之交付經營地下錢莊之某不詳姓名年籍之成年男子
    而行使該偽造有價證券，並因而借得現金新台幣（下同）2
    萬元；嗣於97年2 月13日10時許，甲○○在前址住處，遭上
    開地下錢莊成員持前揭乙○○冒用甲○○名義所偽造之本票
    為憑，向甲○○追討借款，甲○○查悉有異，經地下錢莊成
    員再行依電話聯繫乙○○，乙○○乃迅於同日13時30分許將
    借款還清，併取回上開偽造之本票1 紙交付甲○○，再於同
    年3 月2 日，由乙○○之妹林郁蓉，在乙○○位於台北縣新
    莊市○○街57巷2 弄7 號3 樓住處房間抽屜內，發現乙○○
    上開失竊身分證並通知甲○○取回，而循線查悉上情。
二、案經甲○○訴由臺北縣政府警察局樹林分局報請臺灣板橋地
    方法院檢察署檢察官偵查後起訴。
    理    由
一、證據能力：
    本案公訴人所引用之卷證資料（包含人證與文書證據），並
    無證據證明係公務員違背法定程序所取得；又被告以外之人
    於審判外之陳述，經核並無非出於自由意願而為陳述或遭違
    法取證及顯有不可信之情況；再卷內之文書證據，亦無刑事
    訴訟法第159 條之4 之顯有不可信之情況與不得作為證據之
    情形，且被告及辯護人迄本院言詞辯論終結前均未聲明異議
    ，依刑事訴訟法第159 條至159 條之5 之規定，均有證據能
    力，合先敘明。
二、認定事實所憑之證據：
    訊據被告對上揭事實坦承不諱，核與證人甲○○於偵查中結
    證情節相符；而如附表所示本票上，可資比對之指紋計有3
    枚，經人工比對確認結果，與乙○○指紋卡上之左拇指指紋
    相符乙節，亦有內政部警政署刑事警察局97年6 月4 日刑紋
    字第0970074097號鑑驗書在卷可憑（見偵查卷第30頁），此
    外，復有如附表所示本票1 紙附卷可稽，俱徵被告自白以事
    實欄所述手法偽造如附表所示本票1 紙，併持交地下錢莊成
    員行使，應與事實相符，可以採信，本件事證明確，被告犯
    行堪以認定。
三、應適用之法律、科刑審酌事由及沒收物之處理：
(一)、核被告冒用甲○○名義偽造如附表所示本票1 紙，並持以行
    使之行為，係犯刑法第201 條第1 項之意圖供行使之用，而
    偽造有價證券罪；被告偽造署押之行為，為其偽造有價證券
    之階段行為，而其行使偽造有價證券之低度行為，則為偽造
    之高度行為所吸收，均不另論罪；茲審酌被告一時失慮誤觸
    刑典，且無前科，有臺灣高等法院被告前案紀錄表可稽，足
    認其素行良好，併斟酌其犯後坦承犯行態度良好，復已將積
    欠地下錢莊之欠款還清而取回所偽造之本票交還告訴人，本
    院認其犯罪情節尚非重大，惟所犯意圖供行使之用而偽造有
    價證券罪之法定本刑為3 年以上有期徒刑，與其犯罪情節相
    較，實屬情輕法重，揆其前開犯罪情狀，客觀上非無堪資憫
    恕之處，即處以法定最低刑度猶嫌過重，爰就其本件所犯意
    圖供行使之用而偽造有價證券罪部分，依刑法第59條規定減
    輕其刑，併此敘明。
(二)、茲審酌被告冒用友人名義簽發本票行使，足以破壞票據流通
    信用，所為甚屬不該，然其前無犯罪紀錄，素行良好，兼衡
    其犯罪動機、目的、手段、智識程度、生活狀況等一切情狀
    ，就其本件犯行，量處如主文所示之刑，以示儆懲；又被告
    未曾因故意犯罪受有期徒刑以上刑之宣告，有上開臺灣高等
    法院被告全國前案紀錄表可憑，其因一時失慮偶罹刑典，犯
    後復坦認犯行知所悔悟，本院因認被告經此偵審程序，當知
    所警愓，信無再犯之虞，前開對其所宣告之刑以暫不執行為
    適當，茲併諭知緩刑3 年，以啟自新；又按「緩刑宣告，得
    斟酌情形，命犯罪行為人向被害人支付相當數額之財產或非
    財產上之損害賠償。」刑法第74條第2 項第3 款定有明文；
    查本件被告偽造告訴人名義之本票以籌取借款，被告事後雖
    已清償對地下錢莊之借款，然其所為仍已對告訴人權益產生
    重大危害，併妨害交易秩序，是本院認告訴人於本院審理中
    陳稱希望被告賠償6 萬元，並按月（期）於每月15日前給付
    5 千元（共12期），而若被告獲取緩刑，希望法院能將前開
    事項做為宣告緩刑時所附之負擔，倘被告有未按期支付者，
    告訴人將聲請撤銷緩刑宣告等語，洵屬有據，爰併依刑法第
    74條第2 項第3 款規定，併予宣告被告應向甲○○支付6 萬
    元，給付方式如下：自97年11月15日起，按月（期）於每月
    15日前給付5 千元（共12期），如有一期未履行，視為全部
    到期，以兼顧告訴人權益，附此敘明。
(三)、如附表所示之本票1 紙，為被告所偽造之有價證券，不問屬
    於犯人與否，仍應依刑法第205 條規定宣告沒收。
據上論斷，應依刑事訴訟法第299 條第1 項前段，刑法第201 條
第1 項、第59條、第205 條、第74條第1 項第1 款、第2 項第3
款，刑法施行法第1 條之1，判決如主文。
本案經檢察官郭季青到庭執行職務。
中    華    民    國    97    年    10    月    17    日
                  刑事第十七庭審判長法  官  許必奇
                                    法  官  鄧雅心
                                    法  官  陳明偉
附表：
┌──┬──────┬─────┬──────┬─────┐
│編號│發票日      │本票票號  │到期日      │票面金額  │
├──┼──────┼─────┼──────┼─────┤
│1   │97年2月5 日 │TH0000000 │未記載（備註│6萬元     │
│    │            │          │：依票據法第│          │
│    │            │          │120 條第2 項│          │
│    │            │          │規定：本票未│          │
│    │            │          │載到期日者，│          │
│    │            │          │視為見票即付│          │
│    │            │          │）          │          │
└──┴──────┴─────┴──────┴─────┘
以上正本證明與原本無異。
如不服本判決應於送達後10日內向本院提出上訴狀。
                                    書記官  強梅芳
中    華    民    國    97    年    10    月    17    日


司法院資訊處製作；財團法人民間司法改革基金會備份。
